臺灣高等法院刑事裁定
110年度毒抗字第942號
抗  告  人
即  被  告  曾楨智



上列抗告人因違反毒品危害防制條例案件，不服臺灣新北地方法
院110年度毒聲字第1130號，中華民國110年4月27日裁定（聲請
案號：臺灣新北地方法院檢察署110年度毒偵字第995號、110年
度聲觀字第953號），提起抗告，本院裁定如下： 
    主  文
抗告駁回。
    理  由
一、原裁定意旨略以：抗告人即被告甲○○基於施用第二級毒品甲
    基安非他命之犯意，於民國110年1月14日21時許，在新北市
    土城區中央路某旅館內，施用第二級毒品甲基安非他命1次
    等情，業據被告於警詢、偵訊時坦認，且其尿液經送檢驗後
    ，檢出安非他命類陽性反應，有新北市政府警察局受採集尿
    液檢體人姓名及檢體編號對照表（檢體編號：B0000000）、
    臺灣檢驗科技股份有限公司濫用藥物檢驗報告（報告日期：
    2021/02/09）可佐，並有甲基安非他命2包扣案可證，足認
    被告之任意性自白與事實相符，其施用第二級毒品犯行堪以
    認定。又被告前於105年間因施用毒品案件，經強制戒治後
    ，於106年4月12日因停止處分執行出監，此後即未曾再受觀
    察、勒戒或強制戒治執行，有本院被告前案紀錄表及矯正簡
    表可查，被告本案110年1月14日所為犯行，距其最近1次因
    犯施用毒品罪經觀察、勒戒執行完畢之日即106年4月12日已
    逾3年，是檢察官聲請令被告入勒戒處所觀察、勒戒，核無
    不合，應予准許。而依毒品危害防制條例第20條第3項、第1
    項規定，裁定將被告送勒戒處所觀察、勒戒等語。
二、抗告意旨略以：被告請求戒癮治療，且弟弟於監所執行中，
    被告須照顧中度智障之親屬，另被告罹患疾病須定期回診治
    療云云。
三、經查：
  ㈠按「犯第10條之罪者，檢察官應聲請法院裁定，或少年法院
    （地方法院少年法庭）應先裁定，令被告或少年入勒戒處所
    觀察、勒戒，其期間不得逾2月」、「本法第20條第1項及第
    23條第2項之程序，於檢察官先依刑事訴訟法第253條之1第1
    項、第253條之2之規定，為附命完成戒癮治療之緩起訴處分
    時，或於少年法院（地方法院少年法庭）認以依少年事件處
    理法程序處理為適當時，不適用之」毒品危害防制條例第20
    條第1項、第24條第1項分別定有明文，又行政院依毒品危害
    防制條例第24條第3項授權訂定之「毒品戒癮治療實施辦法
    及完成治療認定標準」第2條第1項，規定戒癮治療之實施對
    象，為施用第一級毒品海洛因、嗎啡、鴉片及前開相類製品
    與第二級毒品者。是毒品危害防制條例所規定之觀察、勒戒
    處分，其立法意旨在幫助施用毒品者戒除毒癮，該處分之性
    質非為懲戒行為人，而係為消滅行為人再次施用毒品之危險
    性，目的在戒除行為人施用毒品之身癮及心癮措施；觀察、
    勒戒係導入一療程觀念，針對行為人將來之危險所為預防、
    矯治措施之保安處分，以達教化與治療之目的，可謂刑罰之
    補充制度，從而毒品危害防制條例本身所規定之觀察、勒戒
    及強制戒治等保安處分，雖兼具自由刑之性質，卻有刑罰不
    可替代之教化治療作用，且觀察、勒戒既屬用以矯治、預防
    行為人反社會性格，而具社會保安功能之保安處分，當無因
    行為人之個人或家庭因素而免予執行之理，是毒品危害防制
    條例規定之觀察、勒戒處分係屬強行規定，倘有施用毒品之
    行為，除檢察官審酌個案情形，依同條例第24條第1項為附
    命完成戒癮治療之緩起訴處分，可排除適用外，凡經檢察官
    聲請，法院原則上應予尊重，僅得依法裁定令入勒戒處所觀
    察、勒戒，以查其是否仍有施用毒品傾向，並據以斷定幫助
    行為人徹底戒毒之方法，法院尚無自由斟酌以其他方式替代
    之權，且戒癮治療係基於防制毒品危害之刑事政策，及毒品
    危害防制條例第24條鑑於對若干施用毒品者，若僅施以徒刑
    不足以斷絕毒癮之規範本旨，使檢察機關與衛生主管機關合
    作，由檢察官審酌個案情形，援引毒品危害防制條例第24條
    ，改以緩起訴處分方式轉介毒品施用者前往醫療院所治療，
    惟是否給予被告為附命完成戒癮之緩起訴處分，屬檢察官依
    法行使之裁量職權。又修正施行後之毒品危害防制條例第20
    條第3項所定：依本條第1項、第2項為觀察、勒戒或強制戒
    治執行完畢釋放後，3年後再犯第10條之罪者，仍適用本條
    第1項、第2項規定之觀察、勒戒或強制戒治。此所謂「3年
    後再犯」，只要本次再犯（不論修正施行前、後）距最近1
    次觀察、勒戒或強制戒治執行完畢釋放，已逾3年者，即該
    當之，不因其間有無犯第10條之罪經起訴、判刑或執行而受
    影響（最高法院109年度台上大字第3826號刑事大法庭裁定
    意旨參照）。
  ㈡查抗告人即被告甲○○就其於110年1月14日21時許，在新北市
    土城區中央路某旅館內，施用第二級毒品甲基安非他命1次
    之事實，已於偵查中坦承不諱，且被告於109年7月10日在新
    北市政府警察局海山分局採得之尿液（檢體編號：B0000000
    ），經送臺灣檢驗科技股份有限公司遞以酵素免疫分析法（
    EIA）初步檢驗及以氣相層析質譜儀法（GC/MS）確認檢驗結
    果，呈安非他命類陽性反應，有該公司110年2月9日出具之
    濫用藥物檢驗報告（檢體編號：B0000000）、新北市政府警
    察局海山分局尿液檢體採證同意書、新北市政府警察局受採
    集尿液檢體人姓名及檢體編號對照表、新北市政府警察局海
    山分局搜索扣押筆錄、扣押物品目錄表、臺灣尖端先進生技
    醫藥股份有限公司110年3月10日毒品證物鑑定分析報告及第
    二級毒品甲基安非他命2包（毛重1.73公克）、玻璃球1個扣
    案可佐，足認被告自白與事實相符。是被告施用第二級毒品
    犯行，堪以認定。
  ㈢抗告意旨以被告有就醫及照顧家中親屬需求，請求改判戒癮
    治療云云。惟毒品危害防制條例第24條第1項採行「觀察、
    勒戒」與「緩起訴之戒癮治療」並行之雙軌模式，並無「緩
    起訴之戒癮治療」應優先於「觀察、勒戒」的強制規定，檢
    察官得依職權斟酌個案具體情節，裁量採行「緩起訴之戒癮
    治療」或「聲請法院裁准觀察、勒戒」。檢察官本得依照個
    案實際情形，依法裁量決定採行何者為宜，是緩起訴之戒癮
    治療，應屬法律賦予檢察官偵查裁量結果之作為，即是否給
    予被告為附命完成戒癮治療之緩起訴處分，屬刑事訴訟法第
    253條之1第1項及第253條之2第1項第6款特別賦予檢察官之
    職權，法院原則上亦應尊重檢察官就應採行附命完成戒癮治
    療之緩起訴處分，或向法院聲請裁定觀察、勒戒之處遇措施
    ，所為之職權行使，僅就檢察官之判斷有違背法令、事實認
    定有誤或其他裁量重大明顯瑕疵等事項，予以有限之低密度
    審查（本院107年法律座談會第22號審查意見及106年法律座
    談會第37號審查意見參照）。查被告前於105年間因施用毒
    品案件，經原審以105年度毒聲字第290號裁定送觀察、勒戒
    後，認有繼續施用毒品傾向，復經同院以105年度毒聲字第6
    02號裁定令入戒治處所施以強制戒治，於106年4月12日因停
    止處分執行出監，此後即未曾再受觀察、勒戒或強制戒治執
    行，有本院被告前案紀錄表、在監在押全國紀錄表可查，是
    被告本案於110年1月14日施用第二級毒品犯行距離最近1次
    強制戒治執行完畢釋放之106年4月12日既已逾3年，依上開
    規定及說明，檢察官得依職權斟酌個案具體情節，裁量採行
    「緩起訴之戒癮治療」或「聲請法院裁准觀察、勒戒」。核
    檢察官經斟酌被告個案情形，認以向法院聲請觀察、勒戒始
    能達戒癮目的，而不為被告緩起訴處分及到指定醫療醫院為
    替代療法之諭知，乃屬檢察官適法職權之行使，法院原則上
    應予尊重，尚無自由斟酌以其他方式替代之權。抗告意旨主
    張改判戒癮治療云云，無從憑採。
  ㈣至抗告意旨另以被告家庭背景、就醫及照護需求等情，縱然
    非虛，亦與其施用毒品犯行無涉，均無足解免其依法應受之
    觀察、勒戒處分。
四、綜上所述，原審以被告甲○○有施用第二級毒品甲基安非他命
    之犯行，堪以認定，依毒品危害防制條例第20條第3項、第1
    項及觀察勒戒處分執行條例第3條第1項之規定，裁定將被告
    送勒戒處所觀察、勒戒，經核並無違誤，抗告意旨以被告願
    接受戒癮治療，及其就醫、家中照護需求等情，請求撤銷原
    裁定，均為無理由，應予駁回。
據上論斷，應依刑事訴訟法第412條，裁定如主文。 
中　　華　　民　　國　　110 　年　　6 　　月　　16　　日
　　　　　　　　　刑事第八庭  審判長法　官 陳世宗
  　　　　　　　　　　　　　　　　  法　官 呂寧莉
  　　　　　　　　　　　　　　　　  法　官 周明鴻
以上正本證明與原本無異。
不得再抗告。
                                    書記官 謝雪紅
中　　華　　民　　國　　110 　年　　6 　　月　　16　　日